【裁判字號】    88,竹簡,863
【裁判日期】    890407
【裁判案由】    確認本票債權不存在
【裁判全文】
臺灣新竹地方法院民事判決  八十八年度竹簡字第八六三號
    原      告  甲○○
    訴訟代理人  路春鴻律師
    複代理  人  陳詩文律師
    被      告  乙○○      住.
右當事人間確認本票債權不存在事件，本院判決如左：
    主    文
確認被告持有如附表所示之本票壹張金額新台幣伍拾萬元對原告之本票債權不存在。
訴訟費用由被告負擔。
    事    實
甲、原告方面：
一、聲明：如主文所示。
二、陳述：
（一）緣原告係訴外人三禹環保科技股份有限公司（簡稱三禹公司）之董事長，因三
      禹公司向被告調借款項，乃由原告於民國八十七年十二月一日以法定代理人之
      身分，代表三禹公司簽發如附表所示之本票（簡稱系爭本票）予被告，而於蓋
      用公司代表人之印章時，因印文有缺角、不清，為免作廢，始再重新加蓋，詎
      被告明知原告並無共同簽發系爭本票之意思，竟仍持系爭本票及另一紙本票，
      以原告為共同發票人為由，向本院民事庭聲請裁定准予本票強制執行，本院雖
      駁回其中一張之聲請，惟因係形式審查，仍就系爭本票准予對原告為強制執行
      之裁定。
（二）按「票據為文義證券，票據上之權利義務，悉依票據記載之文字以為決定。股
      份有限公司董事長，依公司法第一百九十三條之規定，本有代表公司之權限，
      其於背書系爭支票時，除加蓋其個人私章外，既尚蓋有公司及董事長印章，即
      難謂非以公司名義為背書」，最高法院著有五十五年台上字第一八七三號判例
      可資參照，是在票據上簽名者，依票上所載文義負責，二人以上共同簽名時，
      應連帶負責，票據法第五條固定有明文。惟公司之法定代理人在票據上除蓋用
      公司名章外，又自行簽名或蓋章於支票者，究係以代理人之意思，代理公司簽
      發支票？抑自為發票人，而與公司負共同發票之責任？允宜就其全體蓋章之形
      式及旨趣以及社會一般觀念而為判斷。而最高法院於民國六十七年七月十一日
      所作成六十七年第七次民事庭庭推總會決議（一），更進一步認為：「某股份
      有限公司在金融機關設立甲種存戶，領取支票簿使用，約定戶名為某公司，印
      鑑除公司印章及董事長私章外，下再加蓋監察人私章（目的在防止董事長濫發
      支票），如支票上，有一印章不符，即應退票。嗣公司即以上述三印章簽發支
      票，歷有年所，後該公司倒閉，支票不獲兌現，執票人認監察人為共同發票人
      ，對之訴請清償票款，有無理由，應由票據全體記載之形式及旨趣觀之，如依
      一般社會觀念，足認該監察人之簽名，係為公司為發票行為者，則不能認該監
      察人為共同發票人」。
（三）查，本件訴外人三禹公司於交通銀行新竹分行開立甲種存戶，領取以該銀行為
      擔當付款人之本票使用，約定戶名為三禹公司，印鑑除公司印章外，尚需加蓋
      董事長即原告以及另一董事洪玉明之私章，如本票上，有一印章不符，即應退
      票。而依交通銀行新竹分行八十九年一月七日交竹發字第8903600006號函中表
      示，三禹公司委託本行為擔當付款人之本票使用時，簽有委託擔當本票付款人
      約定書，依該約定書第八條及本行支票存款規則第三條之規定，存款憑該公司
      留存本行之印鑑支取為限。再依該函所檢附三禹公司留存於該行之印鑑卡可知
      ，於八十八年十一月三日前，三禹公司設於該行帳戶之取款及所為一切往來，
      悉以三禹公司、甲○○及洪玉明之印鑑為憑，換言之，三禹公司章、董事長甲
      ○○章及董事洪玉明章形成三禹公司整體發票行為，如其中有一印鑑不符、遺
      漏或不清楚，該行即不得憑以付款。而依被告提出之系爭本票原本，經本院勘
      驗結果，甲○○印文部分有二個，在下方有一個有部分印泥沒蓋出來等情對照
      以觀，可知原告實係以公司法定代理人之身分蓋用印章後，因部分印泥沒有蓋
      出來，始在其上再加蓋清晰之印文，是依全體記載之形式及旨趣觀之，足認原
      告所再蓋用該枚印文，仍係為三禹公司為發票行為，自不能認其為共同發票人
      。
（四）末按關於公司法定代理人以公司名義簽發支票，並蓋用公司章及法定代理人個
      人章，惟未載明為公司代理之旨而簽發，公司法定代理人應否依票載文義負責
      ？此一實務上常見之法律問題，司法院第一廳研究意見（(80）廳民（一）字
      第一八二號函) 參照）表示：按公司法定代理人以公司名義簽發支票，蓋用公
      司印章及法定代理人私章，且未載明為公司代理之旨而簽發，則依票據法第九
      條規定，該法定代理人應自負發票人之責任。惟所謂載明為本人代理之旨，票
      據法並未就此設有規定方式，故公司法定代理人以公司名義簽發支票，蓋用公
      司印章及法定代理人私章，縱未載有法定代理人字樣，但由本票全體記載之形
      式及旨趣觀之，如依社會一般觀念，該法定代理人之簽章，係代理公司為發票
      行為者，自足認有為公司代理之旨之載明，則該法定代理人不負發票人之責任
      （最高法院四十一台上字第七六四號判例，六十七年七月十一日、六十七年第
      七次民事庭庭推總會議決議（一）參照）。本件原告係三禹公司之董事長，為
      其法定代理人，於代表三禹公司簽發系爭本票時，因印文之印泥不清，為免與
      留存付款銀行之印鑑不符，遭致退票，始再蓋用另枚清晰之印文，已詳前述，
      是依系爭本票全體記載之形式、旨趣及銀錢業者給付票據之慣例，要難認原告
      為共同發票人，爰訴請確認如訴之聲明所示。
三、對被告抗辯之陳述：
（一）被告雖以系爭本票，係因原告代表三禹公司一再要向被告借款，被告礙於情面
      勉強出借，惟為求保障，乃特別要求原告本人需共同發票以示負責，並舉出證
      人即其妻莊慧貞之證詞為證。經查，關於何以認定原告為系爭本票之共同發票
      人，被告先則辯稱：「當初是原告與其公司董事洪玉明來找我，在八十七年九
      月二十九日到我農場借錢，言其公司週轉不靈，但沒特別講那一位股東要借的
      ，當時我想五百萬元內可借他，第二天他們講要開支票給我，我說不要，才開
      本票，開本票時，我太太在場」；繼則飾稱：「最開始八十七年九月二十九日
      徐炳正帶甲○○借五百萬元，後開五百萬元支票，當時公司沒本票，後錢還，
      五百萬支票還他。之後他們陸續打電話方式借錢，系爭本票就是陸續借錢時所
      簽發」各等語，前後差異甚鉅，已難盡信，且固然被告之妻莊慧貞亦附和其詞
      陳稱：「在八十七年九月二十九日徐副總帶著原告與洪玉明來我先生的農場借
      款，當天晚上我先生告訴我借他們五百萬元，第二天我匯五百萬至三禹公司，
      第二天我到他公司開本票，我去時是他們會計小姐拿開的本票給我，我去他們
      公司時有說他們三人也要負責，當時借時尚未開好，在八十七年十二月一日才
      開票。徐炳正帶著洪玉明、甲○○來借錢」等語，惟查：
  １、既係三禹公司副董事長徐炳盛、董事洪玉明及董事長甲○○三人出面為三禹公
      司借錢，且被告堅稱渠三人也要負責，則何以系爭本票並未見該三人一起用印
      共負發票人之責任？
  ２、被告係三禹公司實際上之股東（以其妻莊慧貞之名義登記），於原告接任三禹
      公司之董事長前，被告即參與公司之業務，並長期借貸款項予三禹公司，用以
      賺取利息，焉有不知其借款之對象係三禹公司而非股東個人之理？而被告陸續
      所持有三禹公司之各該票據，均係按三禹公司留存於交通銀行之印鑑所簽發，
      被告對此亦無疑義，而該公司並非家族企業或個人公司，原告所持股份之比例
      亦不過百分之五而已，雖名為董事長，惟亦不可能為此即與三禹公司共負發票
      人責任之理！
  ３、又自原告接任三禹公司之董事長後，被告陸續借予三禹公司之款項多達千餘萬
      元，持有三禹公司之本票更不下二十五紙，是果系爭本票上原告所加蓋之印文
      確如被告所謂係表示原告與三禹公司為共同發票人，則何以其他二十餘紙本票
      未以此方式簽發？且被告所持有另紙亦包含原告二枚印文之本票（發票日為八
      十七年十一月二十五日、到期日八十七年十二月三十日，面額二百三十萬元）
      ，亦係由原告代表三禹公司所簽發，且係因其中一枚印文印色很淡，原告為免
      交通銀行拒絕付款，始再另補蓋一枚清晰之印文，與系爭本票均因相同之原因
      而存在二枚原告之印文，可見原告絕非因欲擔任共同發票人而再加蓋該印文。
  ４、況被告於聲請本票准於強制執行乙案中，提出包括系爭本票在內共二紙本票主
      張原告係共同發票人，而該另紙本票，據被告稱，亦係在原告代表三禹公司向
      被告借款五百萬元時於所簽立，且伊從形式上觀察，一見即可明瞭係原告為三
      禹公司而發票，與系爭本票並不相同云云，果爾，被告既明知原告係代表三禹
      公司而簽發，則何以連同該紙一併主張原告為共同發票人？且既係同時簽發，
      被告又何以獨獨於系爭本票要求原告再加蓋一枚印章以示共同負責？凡此種種
      ，俱見前開被告之辯解及證人所言，不僅前後矛盾，且破綻百出，顯係臨訟編
      織之詞，不足採信。
（二）被告另以原告曾於三禹公司前向交通銀行借款時，擔任該公司之連帶保證人，
      可見原告於本件就三禹公司向被告借款而簽立系爭本票時，亦同負擔保責任而
      為共同發票云云，原告予以否認，概上開三禹公司向交通銀行借款，距離本件
      簽發本票之時，相隔已有一段時間，是不能以當時之情形，作為推認本件事實
      之基礎之情形。
四、證據：提出系爭本票影本一份、本院八十八年度票字第一六二八號民事聲請事件
    卷宗影本一份、三禹公司在交通限行新竹分行之存款印鑑卡影本及公司變更登記
    事項卡影本各一份，並聲請本院向交通銀行新竹分行函查三禹公司向該銀行申請
    開戶領取本票使用時，與該銀行有關本票簽發時所需印章之約定內容資料。
乙、被告方面：
一、聲明：原告之訴駁回；訴訟費用由原告負擔。
二、陳述：
（一）按在票據上簽名者，依票上所載文義負責，二人以上共同簽名時，應連帶負責
      ，票據法第五條已有明定，本件原告於系爭本票上係另以個人名義共同簽發票
      據，系爭本票上原告名義之印文有二只，均屬清晰，並無印文不清之情形，是
      在形式上觀之，即可認定原告係共同發票人，原告即應連帶負給付票款之責任
      ，是基於票據之無因性、形式性及文義性，實不容原告於共同發票後，復藉詞
      予以否認其為發票人之事實。原告雖主張其係因原印文不清，為免作廢，始重
      新加蓋原告名義之印文云云，惟查，果真原印文確屬不清，原告身為代書，自
      當深諳簽發票據之要式與效力，自可將該票據作廢，重新為發票行為，實不容
      其嗣後藉詞以脫免該負之發票責任。且最高法院六十七年第七次民事庭庭推總
      會決議之內容，係針對股份有限公司監察人，加蓋其私章於共同發票人之位置
      ，是否發生票據債務人之效力所作之決議，要與本件原告身為三禹公司之董事
      長，而又重複用印蓋章於發票人之位置，於形式上已具備共同發票人之要件，
      應依發票文義負責之情形不同。
（二）原告確係以訴外人三禹公司法定代理人之身分，先後多次向被告調取現金週轉
      使用，金額最多時近達二千萬元左右，嗣於八十七年十一月二十五日意欲借貸
      二百三十萬元及於八十七年十二月一日欲再借五十萬元，經被告當面要求原告
      就該等票款亦應同負清償之責，經原告應允，被告才如數貸予該等款項予三禹
      公司，至於其他之借款併所簽發之本票，原告固亦承諾同負清償之責，惟因係
      被告之妻莊慧貞前去取票，乃未注意而未要求被告同負發票之責，足見本件係
      因原告為圖得借款，始同意在本票上加蓋私人印章以為共同發票人無誤。
（三）訴外人三禹公司自八十七年七月起，因財務困窘，換由原告接任董事長，其與
      交通銀行新竹分行簽訂放款增補合約書時，亦同意以私人身份擔任該借款之連
      帶保證人，可見原告已有擔任公司借款之連帶保證人之前例，於本件以系爭本
      票為擔保向被告借款時，自同樣以擔任共同發票人之形式，而替三禹公司擔負
      清償之責任，且本件系爭本票之五十萬元，雖係由三禹公司之人員徐炳盛及其
      董事洪玉明陪同原告前來向被告借款，惟鑑於原告係該公司之負責人，且其已
      有前述以自己擔保公司借款之例可循，被告遂只要求原告增加用印為共同發票
      人，而未一併要求徐炳盛及洪玉明亦加蓋印章同負發票人責任，並不違常理，
      是原告一再以何以被告未一併要求洪玉明及徐炳盛在票上簽名負責，而推認原
      告亦未負發票人責任云云，顯與事實不符。雖原告再以其僅係三禹公司之董事
      長，持有股份亦僅占該公司之百分之五，其個人不可能於代表三禹公司向被告
      借款時，同意與公司同負清償責任而擔任共同發票人云云，惟查，原告在三禹
      公司之人頭有多位，其等與原告之股份相加，總計之持股顯已超過公司股份之
      百分之五甚多，是原告與三禹公司甚有利害關係，自有在系爭本票擔任共同發
      票人之必要。
三、證據：提出本票影本九份、台中地方法院執行命令影本一份、放款增補合約書影
    本一份、三禹公司列印之債務報表影本一份、三禹公司股東開會持股簽名表影本
    一份、三禹公司股東會議議事錄影本一份，並聲請訊問證人莊慧貞。
丙、本院依職權調取本院八十八年度票字第一六二八號民事聲請事件卷宗，並勘驗系
    爭本票及另紙八十七年十一月二十五日發票、到期日為同年十二月三十日、面額
    二百三十萬元之本票。
    理    由
一、本件原告起訴主張：其係訴外人三禹公司之董事長，因三禹公司多次向被告調借
    款項，均由原告代表該公司簽發多張本票予被告，其中因三禹公司為再向被告借
    款五十萬元，乃由原告於八十七年十二月一日以法定代理人之身分，代表三禹公
    司簽發系爭本票予被告，而原告於蓋用公司代表人之印章時，因印文有缺角、不
    清，為免作廢，始再重新加蓋，詎被告明知原告並無共同簽發系爭本票之意思，
    僅係基於三禹公司法定代理人之身分，代表該公司為發票之行為，竟仍持系爭本
    票，以原告為共同發票人為由，向本院民事庭聲請裁定准予本票強制執行，致本
    院因僅作形式審查，而就系爭本票准予對原告為強制執行之裁定，原告爰提起本
    件訴訟，訴請確認被告就系爭本票對原告之本票債權不存在等語；被告則以：本
    件原告於系爭本票上係另以個人名義共同簽發票據，且系爭本票上原告名義之印
    文有二只，均屬清晰，並無印文不清之情形，是從形式上觀之，即可認定原告係
    共同發票人，原告即應連帶負給付票款之責任，故基於票據之無因性、形式性及
    文義性，實不容原告於共同發票後，復藉詞而否認其為發票人之事實。原告雖主
    張其係因原印文不清，為免作廢，始重新加蓋原告名義之印文云云，惟果真原印
    文確屬不清，原告自可將該票據作廢，重新為發票行為，何需再加蓋一印文，是
    原告確為系爭本票之共同發票人，自應同負發票人責任等語，以資置辯。
二、原告主張其係訴外人三禹公司之董事長，因三禹公司多次向被告調借款項，均由
    原告代表該公司簽發多張本票交予被告，其中因三禹公司為再向被告借款五十萬
    元，乃由原告於八十七年十二月一日以法定代理人之身分，代表三禹公司簽發系
    爭本票而交予被告收執，而被告取得該本票後，業已向本院聲請而獲准以八十八
    年度票字第一六二八號裁定，准予對原告為強制執行等情，已據原告提出系爭本
    票影本一份為證，且為被告所不爭執，復據本院依職調取本院八十八年度票字第
    一六二八號民事聲請事件卷宗查閱無訛，堪信為真實。原告另主張其代表三禹公
    司簽發系爭本票，而於蓋用公司代表人即其自己名義之印章時，因印文有缺角、
    不清，為免作廢，始再重新加蓋，並非基於個人名義為共同發票行為乙節，惟為
    被告所否認，並以前揭情詞置辯。故本件兩造間有爭執者，厥為：系爭本票原告
    是否為共同發票人，抑或僅係因其代表三禹公司為發票所蓋之原印文不清，為完
    成三禹公司之發票行為，乃再加蓋其個人名義之印文？經查：
（一）系爭本票經本院當庭勘驗結果，其中發票人欄中計有三禹公司之公司章之印文
      一枚、三禹公司之董事洪志明本人之印文一枚暨原告名義之印文有二枚，其中
      原告名義之印文，位於下方者有部分印泥沒蓋出來，且另紙八十七年十一月二
      十五日發票、到期日為同年十二月三十日、面額二百三十萬元之本票，其發票
      人欄中，亦有三禹公司之公司章印文一枚、洪玉明之印文一枚及原告名義之印
      文二枚，其中原告名義之印文，有一枚印泥顏色很淡等情，有本院八十九年二
      月一日、二十二日之勘驗筆錄附於言詞辯論筆錄可憑。又訴外人三禹公司於交
      通銀行新竹分行開立甲種存戶，領取以該銀行為擔當付款人之本票使用時，與
      該銀行約定戶名為三禹公司，印鑑除公司印章外，尚需加蓋董事長即原告以及
      另一董事洪玉明之私章，如本票上，有一印章不符，即應退票等情，業據本院
      向該銀行查明屬實，有該銀行於八十九年一月七日以函文檢送相關之變更登記
      事項卡、印鑑卡、支票存款開戶調查表影本等資料在卷可憑，且為被告所不爭
      執，堪信為真實，依此，可知於八十八年十一月三日前，三禹公司設於交通銀
      行該帳戶之取款及所為一切往來，悉以三禹公司、甲○○及洪玉明之印鑑為憑
      ，換言之，三禹公司章、董事長甲○○章及董事洪玉明章形成三禹公司整體發
      票行為，如其中有一印鑑不符、遺漏或不清楚，該行即不得憑以付款。
（二）次查，被告不否認上開二紙本票係因三禹公司透過該公司之負責人即原告及董
      事洪玉明，以及該公司人員徐炳盛一起向其接洽調借現款後，所簽發交予被告
      ，且經核於簽立前開二紙本票之前後，亦即從八十七年九月三十日起至八十八
      年六月十日止，被告亦因曾多次借款予三禹公司多達千餘萬元，而收取三禹公
      司簽發之多紙本票，且該等本票上僅有三禹公司之公司章印文、原告居於公司
      法定代理人名義之用印，以及居於公司董事之身分而用印之洪玉明印文各一枚
      ，該等本票僅三禹公司為發票人等情，有被告提出之本票影本九紙及三禹公司
      列印之債務報表影本一份在卷可憑，且為被告所不爭執，堪信為真。是從系爭
      本票中，其中一枚原告名義之印文係有缺角不完整，以及另張發票日八十七年
      十一月二十五日之本票，其中一枚原告名義之印文係印色很淡，而前二張本票
      中所另外加蓋之一枚原告名義之印文始為完整或印色正常之情，以及包含系爭
      本票之前述多張本票，均係先前透由三禹公司之負責人即原告、副董事長徐炳
      盛以及董事洪玉明共同出面向被告商借現金後，嗣後於被告多次借款予三禹公
      司時，所陸續取得之本票等情觀之，倘原告係基於共同發票人之地位而在系爭
      本票上蓋用其名義之第二枚印文，何以其他之多紙本票上未如此？雖被告另以
      系爭本票與前述之另紙八十七年十一月二十五日簽發之本票，係原告先前於代
      表三禹公司向其借款後，欲再向其借款，其乃特別要求原告本人亦須在該等本
      票發票人欄中用印負責，且因該二張本票係其本人向原告領取，至於其他本票
      因係其妻莊慧貞代為領取，故未注意而未要求原告一併用印負責云云。惟查，
      證人莊慧貞證稱：「在八十七年九月二十九日徐副總帶著原告與洪玉明來我先
      生的農場借款，當天晚上我先生告訴我借他們五百萬元，第二天我匯五百萬至
      三禹公司，第二天我到他公司開本票，我去時是他們會計小姐拿開的本票給我
      ，我去他們公司時有說他們三人也要負責，當時借時票尚未開好，在八十七年
      十二月一日才開票。徐炳正帶著洪玉明、甲○○來借錢」等語，是倘證人莊慧
      貞所述屬實，則依證人莊慧貞所述，其已知悉雖係三禹公司向被告借款，然原
      告、徐炳盛及洪玉明三人亦需負責之情，則何有如被告所辯因其他本票係莊慧
      員所領取，其未注意而未要求原告另行用印之情發生？且自另紙八十七年十一
      月二十五日發票及系爭本票後之其餘本票，其等之發票日係起自八十七年十二
      月十五日起至八十八年六月十日止，亦即被告係先後多次透由莊慧貞前去取得
      該等本票，則衡諸常情，何以被告仍多次未察覺原告未在本票上另行用印負責
      ，而仍多次予以收受，未提出異議？已不符常情。相反的，從被告自承先後多
      筆之借款係三禹公司所借，且其先後多次收受之本票，大都僅係以三禹公司為
      發票人之情觀之，可見被告亦明知各紙本票之發票人僅係三禹公司而已。
（三）復查，依被告所辯於三禹公司透由原告、洪玉明及徐炳盛向其借款時，其有要
      求該三人亦需一併負責，並舉出證人莊慧貞之前述證詞為證。惟查，倘被告所
      辯之情屬實，則於三禹公司借款時，被告及其妻莊慧貞既均已言明除原告外，
      洪玉明及徐炳盛亦需共同負責，則何以含系爭本票之前述所有本票，均未有洪
      玉明或徐炳盛以其個人名義用印共同為發票人之情形，且系爭本票中，洪玉明
      雖有用印，惟其僅係為三禹公司完成整體之發票行為，並未另行再加蓋一枚印
      文而成為發票人之情形？準此，已足認被告辯稱於三禹公司向其借貸系爭本票
      之票款五十萬元時，其有要求原告亦需共同負責，原告為此才再行用印成為共
      同發票人乙節，已有可疑。
（四）至於被告另辯稱原告接任三禹公司之董事長後，於三禹公司向交通銀行貸款時
      ，其曾擔任該借款之連帶保證人乙節，固據其提出放款增補合約書影本一份為
      證，且為原告所不爭執，固信為真實。惟查，該筆借款與本件簽發系爭本票而
      借款之時，相距已有一段時間，是得否以先前該筆借款原告曾擔任公司連帶保
      證人之事實，而遽以推認於系爭本票時原告亦為共同發票人而共同負責，已值
      得商榷。況依三禹公司之公司登記事項卡所載，該公司之股份計有一千九百九
      十八萬股，而原告僅持有一百零六萬九千二百股，其個人持股僅約占該公司股
      份之百分之五，此有原告公司之公司登記事項卡一份在卷可憑。縱認被告所辯
      公司股東中羅玉秀為原告之人頭屬實，其持股係五萬股，而林王少雅為原告之
      妻，持股為四十萬股，另林婷梓為原告之妹，持股為五十萬股等情，有被告提
      出之三禹公司股東開會持股簽名表影本一份在卷可憑，是其三人與原告之持股
      總計二百零一萬九千二百股，亦僅占公司持股之百分之十左右，是原告並無因
      其自己及相關人等合計持有公司之股份比例甚高，致因其自身與公司之利害關
      係密切，而必須於公司向被告借款簽發系爭本票時，亦一併擔任共同發票人而
      一併負責之情形，是被告以因原告與三禹公司關係密切，原告始願意在系爭本
      票上共同發票負責云云，亦不足遽信。
三、綜上所述，足認於本件系爭本票，原告主張因其係三禹公司之董事長，於代表三
    禹公司簽發系爭本票時，因印文之印泥不清，為免與留存付款銀行之印鑑不符，
    遭致退票，始再蓋用另枚清晰之印文之情，足以採信。且被告於三禹公司透過原
    告及洪玉明等人向其借款時，亦已知悉為借款所簽立之本票，僅以三禹公司為發
    票人，原告本人並不擔任共同發票人之情形，是原告主張就系爭本票，其並非共
    同發票人乙節，尚與事實相符。惟因被告已持系爭本票，向本院聲請對原告核發
    本票裁定而經本院以八十八年度票字第一六二八號本票裁定准許在案，從而，原
    告請求確認被告所持系爭本票，對其五十萬元本票債權並不存在，為有理由，應
    予准許。
四、本件判決之基礎已臻明確，兩造其餘攻擊防禦方法及舉證，核與前揭判斷不生影
    響，無庸一一論列，併此敘明。
五、據上論結，本件本訴原告之訴為有理由，依民事訴訟法第四百三十六條第二項、
    第七十八條，判決如主文。
中      華      民      國    八十九    年      四    月        七      日
                                  臺灣新竹地方法院新竹簡易庭
~B法      官  鄭政宗
右為正本係照原本作成。
如對本判決上訴，須於判決送達後廿日內向本院提出上訴狀。
~B法院書記官  沈藝珠
中      華      民      國    八十九    年      四      月      七      日
~F0
~T48
┌───────────────────────────────────┐
│                                          八十八年度竹簡字第八六三號  │
├─────────┬─────┬─────┬───────┬─────┤
│  發    票    日  │  票面金額│到  期  日│本  票  號  碼│擔當付款人│
│                  │︵新台幣︶│          │              │          │
├─────────┼─────┼─────┼───────┼─────┤
│八十七年十二月一日│伍拾萬元  │八十七年十│SB－１０６６７│交通銀行新│
│                  │          │二月三十日│９９          │竹分行    │
└─────────┴─────┴─────┴───────┴─────┘


司法院資訊處製作；財團法人民間司法改革基金會備份。
